【裁判字號】    92,簡上,15
【裁判日期】    920418
【裁判案由】    毒品危害防制條例
【裁判全文】
臺灣板橋地方法院刑事判決                          九十二年度簡上字第一五號
    公  訴  人  臺灣板橋地方法院檢察署檢察官
    上  訴  人
    即  被  告  甲○○
右列上訴人即被告因違反毒品危害防制條例案件，不服本院中華民國九十一年十一月
二十九日第一審刑事簡易判決〔九十一年度簡字第三四九號，起訴案號：臺灣板橋地
方法院檢察署九十一年度毒偵字第三七六八號〕，提起上訴，本院管轄第二審之合議
庭判決如左：
    主  文
上訴駁回。
    事  實
壹、甲○○前因施用毒品案件，經依臺灣嘉義地方法院八十八年度毒聲字第一二九六
    號刑事裁定送觀察、勒戒後，認無繼續施用之傾向，業由臺灣嘉義地方法院檢察
    署檢察官於八十八年十一月十一日以八十八年度毒偵字第二一六號處分不起訴確
    定；嗣復因施用毒品案件，經依本院九十年度毒聲字第四九三號刑事裁定送觀察
    、勒戒後，亦認無繼續施用之傾向，亦經臺灣板橋地方法院檢察署檢察官於九十
    年三月二十一日以九十年度毒偵字第一一六七號、九十年度毒偵緝字第二○六號
    處分不起訴確定。詎甲○○竟再基於施用第壹級毒品海洛因之概括犯意，自九十
    一年十月三日起至同年月四日間，在臺北縣三峽鎮○○路一四七巷十六號二樓之
    一之住處等地，以注射針筒注射之方式，連續施用第壹級毒品海洛因多次。其後
    甲○○甚感後悔，並欲戒除毒癮，乃於有偵查權限之機關及公務員發覺右開犯罪
    前即九十一年十月二十二日十八時二十分許，持其所有供其施用毒品海洛因用之
    注射針筒壹支，至臺北縣政府警察局土城分局自首並接受裁判。復經本院於九十
    一年十月二十二日以九十一年度毒聲字第三五一五號刑事裁定令甲○○入戒治處
    所施以強制戒治壹年。
貳、案經甲○○自首並由臺北縣政府警察局土城分局移送臺灣板橋地方法院檢察署檢
    察官偵查起訴，原審訊問被告後，經被告自白犯罪，認宜以簡易判決處刑。
    理  由
壹、訊據上訴人甲○○，答辯及上訴理由，略以：〔一〕上訴人因右開案件前往自首
    ，嗣並接受裁判，除應適用刑法第六十二條前段外，亦應適用刑法第五十九條酌
    量減輕其刑。上訴人深感毒品危害之深，乃前往自首，請求從輕量刑〔參見上訴
    書〕。〔二〕事實欄所示注射針筒，係伊向朋友要的，非伊所有；惟伊確以海洛
    因加礦泉水，用注射針筒施用海洛因，壹次在車上，壹次在三峽大同路家中。施
    用時間『大約』是原審認定之九十一年十月三日至同年月四日間〔參見本院九十
    二年一月二十一日訊問筆錄〕。〔三〕另陳述：伊只施用『壹次』海洛因，伊當
    時曾去醫院看病拿藥回來，戒治所之醫師曾告知伊〔上訴人〕之症狀可能係因服
    用醫師處方之藥物，而非海洛因；隨後改稱：伊朋友給伊壹包『白粉』，不知是
    否為海洛因，曾在車上施用壹次，回家施用壹次〔參見本院九十二年四月四日審
    判筆錄〕等。查：
    一、右揭事實，業據上訴人於自首時陳述：「我持海洛因注射針筒壹支，於九十
        一年十月二十二日十八時二十分，到土城分局自首。該物是我所有，是我在
        施用毒品之注射針筒」〔參見偵卷第五頁、第六頁〕，偵訊時陳述：「〔曾
        〕勒戒過貳次，... 」、「〔出勒戒處所後〕九十一年十月三、四日開始施
        用，之後就沒再施用。我去新莊市○○路益民醫院去戒毒癮，因為戒不掉，
        所以自行至土城分局自首施用海洛因。」、「施用毒品都在家中施用。」、
        「〔扣案注射針筒〕是我的」〔參見偵卷第二一頁背面、第二二頁正面〕，
        於原審審理時陳述：「〔起訴之犯罪事實〕沒有意見，我有在九十一年十月
        三日、四日，在臺北縣三峽鎮○○路一四七巷十六號二樓住處，以注射針筒
        施用海洛因『伍次』，... 」、「〔扣案注射針筒〕是我的，是拿來注射〔
        毒品〕的。」〔參見本院九十一年度訴字第二一九五號卷九十一年十一月十
        九日訊問筆錄〕，於本院審理時，亦直言：伊確以海洛因加礦泉水，用注射
        針筒施用海洛因，...，時間『大約』是原審認定之九十一年十月三日至同
        年月四日間〔參見本院九十二年一月二十一日訊問筆錄〕，復有扣案如事實
        欄所示注射針筒壹支足參，堪認上訴人自首情節，與事實相符，足為認定右
        開事實之依據，此外，復有〔一〕臺灣高等法院檢察署刑案紀錄簡覆表註記
        「甲○○、嘉義地檢八十八年度毒偵字第二一六號、...，偵查結果『無施
        傾向處分』，不起訴理由：其他不起訴。」〔附本院卷〕。〔二〕臺灣板橋
        地方法院檢察署檢察官九十年度毒偵字第一一六七號、九十年度毒偵緝字第
        二○六號不起訴處分書〔附偵卷第十九頁〕。〔三〕本院九十一年度毒聲字
        第三五一五號刑事裁定〔附偵卷第二四頁〕等足資佐證。
    二、扣案如事實欄所示注射針筒，確係上訴人所有供其犯事實欄所示犯行所用之
        物，迭據上訴人陳述如前，復有扣案注射針筒壹支足稽。參酌上訴人於本院
        審理時不諱言伊確以海洛因加礦泉水，用注射針筒施用海洛因〔參見本院九
        十二年一月二十一日訊問筆錄〕，自以上訴人此部份陳述可信；上訴人另辯
        稱：事實欄所示注射針筒，係伊向朋友要的，非伊所有云云，惟未提出何種
        證據方法以供審酌，爰據前開事證，認扣案如事實欄所示注射針筒係上訴人
        所有供其犯本罪所用之物。
    三、據上訴人自陳「我去新莊市○○路益民醫院去戒毒癮，因為戒不掉，所以自
        行至土城分局自首施用海洛因。」等情，堪認上訴人係連續施用第壹級毒品
        海洛因『多次』，苟僅施用『壹次』即未再施用，何勞上訴人掛慮其『戒不
        掉』？其上訴本院另以：伊只施用『壹次』海洛因云云置辯，亦非可採；至
        上訴人另辯稱：伊當時曾去醫院看病拿藥回來，戒治所之醫師曾告知伊〔上
        訴人〕之症狀可能係因服用醫師處方之藥物，而非海洛因云云，上訴人亦未
        提出何種證據方法供調查審酌，即難遽信；上訴人故意為事實欄所示犯行，
        有前揭事證足佐，參酌上訴人自陳前往益民醫院去戒毒癮，因為戒不掉，所
        以自行至土分局自首施用海洛因等情，顯係明知所施用之『白粉』，即係第
        壹級毒品海洛因。上訴人另辯稱：伊朋友給伊壹包『白粉』，不知是否為海
        洛因云云，亦非可信。
    四、「犯罪之情狀可憫恕者，得酌量減輕其刑。」，固為刑法第五十九條明定。
        惟必於犯罪之情狀，在客觀上足以引起一般同情，認為即予宣告法定低度刑
        期，猶嫌過重者，始有其適用，最高法院五十一年度台上字第八九九號判例
        意旨揭示甚明。查上訴人係五十八年八月二十三日生，年三十有餘，正值青
        壯，於前犯施用毒品案件，經『貳次』觀察、勒戒後，竟「參犯」事實欄所
        示施用第壹級毒品犯行，其犯罪之情狀，在客觀上不足以引起一般同情，不
        得據為酌量減輕之理由。
    五、查「尿液中呈嗎啡陽性反應，推算吸食時間距採集時間，最長可能不會超過
        二十六小時」。上訴人到案後，經警採集其尿液檢體代碼編號000000
        0000號〔參見偵卷第八頁〕，送驗後未檢出嗎啡陽性反應，固有臺灣檢
        驗科技股份有限公司「濫用藥物尿液檢驗報告」附本院卷可按。惟查，上訴
        人係於「九十一年十月二十二日」經警採集尿液檢體，業據上訴人於警訊時
        陳述明確〔參見偵卷第七頁〕，距其施用第壹級毒品海洛因之「九十一年十
        月三日起至同年月四日間」，已逾二十六小時，凡此，不足以據右開「濫用
        藥物尿液檢驗報告」為有利於被告之認定。
    六、本件事證明確，上訴人之右開犯行，堪予認定。
貳、核上訴人所為，係犯毒品危害防制條例第十條第一項之施用第壹級毒品罪。原審
    依刑事訴訟法第四百四十九條第二項、第三項、第四百五十條第一項、第四百五
    十四條，毒品危害防制條例第十條第一項、第二十條第三項前段，刑法第十一條
    前段、第五十六條、第六十二條前段、第四十一條第一項前段、第三十八條第一
    項第二款，罰金罰鍰提高標準條例第二條之規定，量處上訴人有期徒刑肆月，如
    易科罰金，以參佰元折算壹日，扣案注射針筒壹支沒收，認事用法，均無違誤，
    量刑亦屬妥適，上訴人執右開情詞，提起上訴，指摘原判決不當，非有理由，應
    予駁回。
據上論斷，應依刑事訴訟法第四百五十五條之一第三項、第三百六十八條，判決如主
文。
本案經檢察官楊仲農到庭執行職務。
中      華      民      國      九十二      年      四    月    十八    日
                                  臺灣板橋地方法院刑事第五庭
                                      審判長法  官  許仕楓
                                            法  官  絲鈺雲
                                            法  官  陳福來
右正本證明與原本無異。
不得上訴。
                        書記官  林兆嘉
中      華      民      國      九十二      年      四    月   二十二   日


司法院資訊處製作；財團法人民間司法改革基金會備份。
